【裁判字號】    90,自,105
【裁判日期】    900706
【裁判案由】    違反動產擔保交易法
【裁判全文】
臺灣臺中地方法院刑事判決                            九十年度自字第一五號
    自  訴  人  乙○○即光華機車行
    代  理  人  丙○○
    被      告  甲○○
右列被告因違反動產擔保交易法案件，經自訴人提起自訴，本院判決如左：
    主  文
甲○○無罪。
    理  由
一、自訴意旨略以：被告甲○○於民國八十八年七月一日以動產擔保交易附條件買賣
    方式，向自訴人購買車牌號碼ＶＰＮ–一七二號輕型機車一輛，約定價金為新台
    幣（下同）四萬六千二百元整，分十二期給付，應於每月二十日付款三千八百五
    十元，標的物存放地點約定為被告之住所台中市○區○○路六六巷四號，詎被告
    甲○○於取得標的物之後，僅付款八期，即未再繳付，經自訴人多次催繳，均置
    之不理，因認被告甲○○涉有動產擔保交易法第三十八條之犯行。
二、按犯罪事實，應依證據認定之，無證據不能推定其犯罪事實，又不能證明被告犯
    罪者，應諭知無罪之判決，刑事訴訟法第一百五十四條、第三百零一條第一項分
    別定有明文。且按動產擔保交易之債務人，意圖不法之利益，將標的物遷移、出
    賣、出質、移轉、抵押或為其他處分，致生損害於債權人者，處三年以下有期徒
    刑、拘役或科或併科一萬二千元以下之罰金，動產擔保交易法第三十八條定有明
    文。意即構成本條之罪者，除動產擔保交易債務人客觀上有將動產擔保標的物遷
    移、出賣、出質、移轉、抵押或為其他處分，致生損害於債權人之事實外，其主
    觀上更須有不法利益之意圖，始足當之。
三、本件自訴人認被告甲○○涉有上開犯行，無非係以被告甲○○以動產擔保交易法
    上分期付款之附條件買賣方式與之訂立機車買賣契約，嗣繳納八期價款後，即未
    繼續付款等情為其論據。訊據被告甲○○，對有於右揭時、地以附條件買賣方式
    向自訴人購買機車一部一節，固不否認，惟堅決否認有自訴人所指犯行，並辯稱
    ：伊購買上開機車後，均有持續付款，嗣因經濟困難，始未繼續繳款，伊已繼續
    付款，現僅餘一期期款未付等語置辯。經查：被告甲○○於民國八十八年七月一
    日以動產擔保交易附條件買賣方式，向自訴人購買上開機車後，其原均有按期繳
    付各期期款，期間持續八個月以上，僅餘三期未付等情，此為自訴代理人所自承
    ，足見被告甲○○主觀上於購車當時確有繳納期款之意，另參諸被告甲○○於本
    案審理期間，復已繼續付款予自訴人等情，其主觀上並無不法利益之意圖，應可
    認定，揆諸前項說明，自不得僅以被告甲○○事後未依約完全履行債務之清償，
    即令負動產擔保交易法之罪責。本案應屬民事糾葛，核與動產擔保交易法第三十
    八條之構成要件不合，尚難以該罪相繩。此外，復查無其他積極證據足資證明被
    告尚有何其他犯行，不能證明被告犯罪，應為被告甲○○無罪之諭知。
四、本案自訴人經合法傳喚，無正當理由不到庭爰依刑事訴訟法第三百三十一條第一
    項後段規定，不待其陳述而為判決，附此敘明。
據上論斷，應依刑事訴訟法第三百四十三條、第三百三十一條第一項後段、第三百零
一條第一項，判決如主文。
中      華      民      國    九十      年      七      月      六      日
      臺灣臺中地方法院刑事第七庭
                                    法  官  林  宗  成
右正本證明與原本無異。
如不服本判決，應於送達後十日內向本院提出上訴狀（須附繕本），上訴於台灣高等
法院台中分院。
                                    書記官
中      華      民      國    九十      年      七      月      九      日


司法院資訊處製作；財團法人民間司法改革基金會備份。
